臺灣花蓮地方法院民事裁定　　　　　　　 95年度訴字第362號
原　　　告　乙○○
原　　　告　丙○○
上二人共同
訴訟代理人　簡燦賢律師
被　　　告　甲○○
上列當事人間請求履行契約事件本院裁定如下：
    主  文
原告之訴及假執行之聲請均駁回。
訴訟費用由原告負擔。
    理  由
一、原告起訴主張：
（一）緣原告等人於民國82年10月間受訴外人林信德、陳銘達等
      人招攬，共同與台方諸多人及大陸諸人合資投資興建中國
      浙江省海寧市龍祥大酒店。原告於85年9月間在龍祥大酒
      店房間內遭搶，原告乙○○因此損失財物共計35萬元；原
      告謝月鍾則損失財物共計45萬元。89年12月4日與其他共
      同投資人於名捷建設二樓會議室達成決議，臨時動議第五
      點明載：「遭搶劫之珠寶處理（丙○○提），決議：若公
      司出售或公司經營有利潤時優先補償。」，嗣因龍祥大酒
      店財務吃緊，於91年10月18日股東會遂決議將龍祥大酒店
      等所有經營權及設備等悉數出售，得款於清償債務發放薪
      資後尚餘人民幣1,150萬元即新台幣4,312.5萬元（以目前
      匯率1元人民幣對3.75新台幣計算），此部份款項，均由
      龍祥大飯店在台灣代表股東即被告甲○○帶回臺灣，以依
      照股東會決議執行及分配盈餘，查照龍祥大飯店上揭股東
      會決議，被告理當優先依該會議之內容，補償原告總計80
      萬元的損失。
（二）又原告乙○○為龍祥大酒店之股東，持有股份為23股，所
      有股東之股份數則為294.25股，而被告攜回應分配之股金
      總數為4,312.5萬元已如前述，扣除原告請求龍祥股東會
      議決議補償原告之80萬元，餘額4,232.5萬元，原告乙○○應可分獲得之盈餘金額為3,308,336.1元。扣除已分配
      金額1,360,400元，原告乙○○可再請求之金額為
      1,947,936元。
（三）上述會議有關補償原告等之決議，乃原告丙○○所提案請
      求補償，而原告丙○○除己身外，又代表原告乙○○與會
      ，是該會議對於原告等遭搶之補償，乃原告等與公司所有
      股東之協議，性質上屬契約無疑。按被告與原龍祥大股東
      間，合意被告甲○○代原龍祥大酒店之股東分配盈餘及清
      償債務。准此，被告與原龍祥大酒店股東間，就「股東盈
      餘分配」及「清償債務」乙事，有「委任契約」之關係，
      且約定由甲○○逕向第三人為給付，亦有第三人利益契約
      之性質。爰依據上述各項法律關係向被告請求給付。
（四）並聲明：被告應給付原告乙○○2,297,936元、給付原告
      丙○○450,000元，並均自起訴狀繕本送達翌日起至清償
      日止，按年息5％計算之利息。
二、按起訴，應以訴狀表明訴訟標的及其原因事實，及應受判決
    事項之聲明；除別有規定外，確定之終局判決就經裁判之訴
    訟標的，有既判力；起訴違背第253條、第263條第2項之規
    定，或其訴訟標的為確定判決之效力所及，法院應以裁定駁
    回之。民事訴訟法第244條第1項第2、3款、第400條第1項、
    第249條第1項第7款分別定有明文。蓋既判力具有就同一訴
    訟禁止當事人再為爭執效力，以確保民事訴訟制度解決紛爭
    之實效。經查，本件原告請求所依據之原因事實，核與本院
    95年度訴字第65號（下稱前訴訟）確定判決相同，此業經本
    院調閱上開案卷查證屬實，並有判決書一份在卷可按。而於
    前訴訟中，原告雖聲明其所主張之訴訟標的為基於民法第
    544 條委任關係所生之損害賠償以及第184條第1項之損害賠
    償請求權，然依原告於前訴所為之陳述，其請求權之內容實
    為被告違反委任權限導致原告受盈餘分派之數額短缺之損失
    ，及被告未能依股東會決議填補原告之損失。與本案原告主
    張係基於委任契約所生之盈餘分配及清償債務請求權相核結
    果，前後兩訴之訴訟標的均為當事人基於同一委任契約而生
    之權利義務，為同一實體法上法律關係，縱依舊訴訟標的理
    論為判斷前後兩訴仍為同一訴。至就盈餘分派之金額原告於
    前後兩訴之計算基礎雖有所不同，然仍不影響係基於同一訴
    訟再行起訴之事實，且基於確定判決所生之遮斷效，原告不
    得以確定判決基準時點所得主張之攻擊方法而提起新訴，是
    原告亦不得就盈餘分派數額計算之變更，再提起本訴。
三、綜上所述，原告所提前訴與本件訴訟係屬同一事件，原告顯
    係就經確定終局判決之同一事件再行提起本件訴訟，依首開
    說明，自難認其起訴為合法，而應予裁定駁回。
四、依民事訴訟法第249條第1項第7款、第95條、第78條裁定如
    主文。
中　　華　　民　　國　　96　　年　　8 　　月　　31　　日
                     臺灣花蓮地方法院民事庭
                         法      官　陳雅敏
以上正本證明與原本無異。
如不服本裁定，應於裁定送達後10日內向本院提出抗告狀，並繳
納抗告費新臺幣1,000元（應抄附繕本）。
中　　華　　民　　國　　96　　年　　8 　　月　　31　　日
                         法院書記官  邱鴻志
